臺灣高等法院刑事判決　　　　　　　　　　　　　九十一年度上易字第二八○四號
　　上　訴　人　臺灣士林地方法院檢察署檢察官
　　上　訴　人
　　即　被　告　乙○○
右上訴人等因被告家庭暴力傷害案件，不服臺灣士林地方法院九十一年度易字第二六
○號，中華民國九十一年八月十四日第一審判決（聲請簡易判決處刑案號：臺灣士林
地方法院檢察署九十一年度偵字第一一八○號）提起上訴，本院判決如左：
    主  文
上訴駁回。
    事  實
一、乙○○係甲○○（原審判決誤載為邱停真）之夫，二人間具有家庭暴力防治法第
    三條第一款所定之家庭成員關係。乙○○於民國九十年十二月十日凌晨一時許，
    在臺北市○○區○○街三十五巷十六號住處，因與甲○○爭執不詳文件而發生口
    角，嗣於甲○○欲打開後門離去之際，乙○○竟基於普通傷害之犯意，以徒手方
    式猛推甲○○，致其右臉部撞擊鐵門，再由後拉扯甲○○衣領，致其前頸部遭衣
    領緊束，因而受有右臉頰瘀傷、脖子環狀瘀傷等傷害。
二、案經被害人甲○○訴由臺北市政府警察局大同分局移送臺灣士林地方法院檢察署
    檢察官聲請簡易判決處刑，經臺灣士林地方法院認為不宜以簡易判決處刑，改依
    通常程序審理。
    理  由
一、訊據被告乙○○固對於右揭時地，因爭奪文件而與告訴人甲○○發生爭執等情供
    承不諱，惟矢口否認有何傷害犯行。辯稱：其並未推打告訴人，告訴人衣領裂痕
    是自己撕的，其只是要取回證件，並無傷害告訴人之意思。當時是因告訴人擋在
    門口，其為避免傷害到告訴人，才拉告訴人衣領，是告訴人掙脫才會受傷云云。
    惟查：
（一）右揭事實，業據告訴人於偵查及本院中指訴甚詳，又證人即被告與告訴人之子
      陳旻劭於原審證述：「我父親說他什麼文件不見了，他就到我跟我姐的房間，
      把衣櫃打開，在衣櫃裡翻出一些文件，我母親就進來我的房間裡，看到我父親
      把文件拿出來，我母親就把文件搶走，我母親拿文件走出我房間就要從後門衝
      出去，我父親就拉住她，我在房間裡有聽到我母親就在我們家後門外喊救命，
      我有聽到廚房有我父、母親爭吵及碰撞金屬的聲音，後來我父親又回到屋子裡
  ，我母親已經不知道去那裡了」等語（見原審卷第五七頁），證人張文賢於原
      審結證稱：「（你要過去有無聽到他們二人吵架？）就是聽到他們有吵架的聲
      音才過去看，有聽到有人唉唉叫的聲音」「（你沒有進去他們家，你在那裡聽
      到他們吵架的聲音？）在他們家後門」「（甲○○是在家裡還是後門口？）我
      一到，在門那裡看到女的要出去，男的不讓他出去，他們二人就結束了」「（
      陳報狀上有記載你看到他們二人在拉拉扯扯？）有，晚上暗暗的，我有看到一
      個要出去，一個要把他拉進去」（見原審卷第六七至七一頁）等語，足見告訴
      人於廚房內與被告爭執後打開後門欲離去之際確實遭被告以強力拉扯，告訴人
      並當場呼叫救命，且告訴人就其遭被告傷害之部位、緣由等細節之指述具體詳
      實，可見告訴人所稱被告以徒手猛推其撞擊鐵門並強力拉扯其衣領等情非屬無
      據，此外並有財團法人臺灣基督教長老教會馬偕紀念社會事業基金會馬偕紀念
      醫院（下稱馬偕醫院）九十年十二月十日診斷證明書（見偵查卷第十三頁）、
      九十一年二月五日診斷證明書（見偵查卷第二十頁）及臺北市政府警察局大同
      分局雙連所受理各類案件記錄表（見偵查卷第九、十頁）在卷足憑，又告訴人
      指稱遭被告傷害之部位經核亦與前揭馬偕醫院診斷證明書所記載之傷勢相符，
      足徵告訴人前開指述應為可採。
（二）被告雖辯稱其並未推打告訴人，告訴人衣領裂痕是她自己撕的，其欲取回證件
      而告訴人擋在門口，其為避免傷害到告訴人才拉她衣領，是告訴人掙脫欲搶東
      西才受傷的云云。惟告訴人於案發當日所穿著之針織短衫，其領口確有一巨大
      面積之裂痕，有該針織短衫扣案足憑，足見被告當時拉扯被告衣領力道之猛烈
      ，被告於與告訴人爭執中，徒手猛推告訴人，並猛力拉扯告訴人衣領，致告訴
      人受有右臉頰瘀傷、脖子環狀瘀傷等傷害，其有傷害犯意足堪認定，是被告前
      開所辯，並不足採。
（三）至證人陳旻劭雖於原審證稱：「（你當時有無注意看你母親有無受傷？）那時
      我在房間裡，但我看我母親沒有受傷」（見原審卷第五八頁），惟告訴人於九
      十年十二月十日遭被告傷害後，隨即至馬偕醫院檢驗傷勢，經該院醫生診斷後
      其確實受有「右臉頰淤傷、脖子環狀瘀傷」之傷害，有該院九十年十二月十日
      診斷證明書在卷足憑，參以證人陳旻劭於原審中亦證稱其在房間裡聽到告訴人
      呼叫救命聲，被告與告訴人爭吵聲及金屬碰撞聲音後，被告隨後返回屋內，告
      訴人則不知去向等情（見原審卷第五七頁），且告訴人於遭被告傷害後即至醫
      院驗傷未與證人陳旻劭碰面，是證人陳旻劭之證詞應係指告訴人與被告於其房
      間內發生口角時尚未受傷，自不能以證人陳旻劭前揭證詞認定告訴人未受有傷
      害。
（四）綜上所述，本件事證明確，被告犯行洵堪認定。
二、核被告所為，係犯刑法第二百七十七條第一項之傷害罪。又被告係告訴人之夫，
    此據其供述在卷，為家庭暴力防治法第三條所規定之家庭成員；被告故意對家庭
    成員實施身體上不法侵害之行為，構成上開傷害罪，並屬家庭暴力防治法第二條
    第二項所規定之家庭暴力罪。
三、原審本同上見解，適用刑法第二百七十七條第一項、第四十一條第一項，罰金罰
    鍰提高標準條例第一條前段、第二條之規定，並審酌被告係因家庭細故之犯罪動
    機、目的、徒手之手段、犯罪時所受之刺激、告訴人所受傷害程度及被告犯罪後
    仍不承認等一切情狀，酌情量處拘役二十日，並諭知易科罰金之折算標準。核其
    認事用法，均無不合，量刑亦屬妥適。公訴人依告訴人之請求提起上訴，認被告
    蓄意挑釁，出手狠毒，原審僅量處拘役二十日，尚嫌過輕，指摘原判決不當云云
    ，惟原審已就量刑事由妥為斟酌，且依被告施用手段及告訴人受傷情形，原審所
    處刑度並無不當。至告訴人另為指稱：被告於緊勒告訴人頸部時口中並喃喃「怎
    麼都打不死你」等語，顯見其有殺害告訴人之犯意，且被告尚涉嫌搶奪告訴人現
    金、存摺等犯行，然依被告所為行為情狀，尚難認有何殺人犯意，縱告訴人所述
    被告口中喃喃上開話語屬實，亦不過發諸一時情緒，不得據以認有殺人犯意；而
    告訴人雖指被告另涉搶奪罪嫌，惟被告係與告訴人發生爭執後，於告訴人欲離去
    之時，一時氣憤難消始起意傷害告訴人，是該部分與本案傷害罪嫌並無裁判上一
    罪關係，公訴人斟酌事實經過，亦未認被告有何殺人犯意，且未就搶奪犯行起訴
    ，亦未以此作為上訴理由，告訴人上開所指顯無足採。另被告亦提起上訴，否認
    傷害告訴人，亦無理由。是公訴人及被告所提上訴，均無理由，應予駁回。
據上論斷，應依刑事訴訟法第三百六十八條，判決如主文。
本案經檢察官郭弘佑到庭執行職務。
中      華      民      國    九十一    年     十一     月    二十二    日
                              臺灣高等法院刑事第十一庭
                              審判長法  官  楊  照  男
                                        法  官  陳  炳  彰
                                        法  官  王  詠  寰
右正本證明與原本無異。
不得上訴。
                                        書記官  駱  麗  君
中      華      民      國    九十一    年     十一     月    二十二    日
附錄：本案論罪科刑法條全文
刑法第二百七十七條
傷害人之身體或健康者，處三年以下有期徒刑、拘役或一千元以下罰金。
犯前項之罪，因而致人於死者，處無期徒刑或七年以上有期徒刑，致重傷者，處三年
以上、十年以下有期徒刑。
